臺灣臺東地方法院刑事判決　　　　　　　　　　　　　九十一年度簡上字第一六號
　　上　訴　人　臺灣臺東地方法院檢察署檢察官
　　被　　　告　甲○○
　　　　　　　　乙○○
右上訴人因被告等違反著作權法案件，不服本院臺東簡易庭九十一年度東簡字第一七
號中華民國九十一年二月二十七日第一審判決（聲請案號：九十年度偵字第二二五五
號），提起上訴，本院管轄之第二審合議庭判決如左：
    主  文
上訴駁回。
    事實及理由
一、本案經本院審理結果，認第一審簡易判決認事用法及量刑均無不當，應予維持，
    並引用第一審判決書記載之事實、證據及理由（如附件）。雖被告甲○○於本院
    審判時辯稱扣案之電腦主機原先電腦廠商已灌製「虛擬光碟」應用軟電腦程式著
    作云云，被告乙○○於本院審判時並辯稱之前電腦主機已有灌錄「虛擬光碟」應
    用軟電腦程式著作，後來因為電腦開機出現問題，後來才在二、三臺電腦主機內
    灌製「虛擬光碟」應用軟電腦程式云云，然被告甲○○於警訊時供稱：「長億資
    訊社店內電腦內所有灌錄的電腦軟體，均是由臺東戲谷資訊社乙○○幫我處理的
    」等語、於偵查中供承：「（問？乙○○說虛擬光碟程式是他幫你灌進去的，當
    時你也有在場，對此有無意見）沒有」等語、及本院調查時坦承：「（問？是否
    有僱用乙○○在長億資訊社內的電腦灌錄虛擬光碟應用軟體的電腦程式著作供到
    長億資訊社內消費的人使用）有的」等語，被告乙○○並於警訊時供稱：「（問
    ？該店（長億資訊社）裡之二十臺電腦內所重製東石資訊股份有限公司享有著作
    權之虛擬光碟電腦程式著作軟體是否有你代為重製的）是的，是我代為重製的」
    等語、於偵查中供承：「（問？甲○○請你幫忙灌程式時，有無說程式之來源）
    沒有，他只請我幫他灌，我也沒問他來源」等語、及本院調查時坦承：「（問？
    是否受僱於甲○○在長億資訊社內灌錄虛擬光碟應用軟體的電腦程式著作於電腦
    上供到資訊社消費的人使用）是的」、「（問？是否經甲○○的授意而灌錄）是
    的」等語，顯然長億資訊社內之電腦主機所灌製之虛擬光碟應用軟體的電腦程式
    著作係由被告甲○○授意下，而由被告乙○○重製於電腦主機中，尚非原先電腦
    主機即已灌錄虛擬光碟應用軟體的電腦程式著作之情，被告甲○○、乙○○於本
    院審判時翻異前供之辯解，與事實不符，並不可採。事證明確，被告等犯行足以
    認定。
二、檢察官上訴意旨略以：原審認定被告甲○○、乙○○所為，屬共同以明知係侵害
    電腦程式著作財產權之重製物而仍作為直接營利之使用之方法侵害他人之著作權
    為常業，均係犯著作權法第九十四條之以犯第九十三條所規定以同法第八十七條
    第五款方法侵害他人著作財產權為常業罪，固非無見。惟查，被告甲○○係長億
    資訊社負責人，以每小時新臺幣（下同）三十元之代價，提供電腦設備暨遊戲軟
    體、電子資訊上網供顧客玩樂為業（即為俗稱之網咖），被告乙○○則受僱以每
    月五千元之代價為該店維修電腦系統，亦為原審判決所認定之事實，而顧客於店
    中把玩電腦遊戲時，須有告訴人東石資訊股份有限公司（下簡稱東石公司）擁有
    著作財產權之虛擬光碟程式輔助，始能順暢運作與執行，亦為被告等所不否認，
    茲電腦遊戲不外聲光效果之綜合體，本件扣案之電腦主機二十臺、投幣箱二十組
    及電腦螢幕、鍵盤、滑鼠各二十個，則為顧客把玩遊戲時所不可或缺，顯為供犯
    罪所用之物，且皆為被告甲○○所有，業據其供承在卷。原聲請簡易判決處刑書
    （九十年度偵字第二二五五號）亦針對扣案之物聲請本院依刑法第三十八條第一
    項第二款宣告沒收，然原審判決對此聲請未作處理，有已受請求之事項未予判決
    之情形，尚有未洽。爰依刑事訴訟法第三百四十四條第一項、第四百五十五條之
    一提起上訴，請將原判決撤銷，更為適當合法之判決等語。惟按刑法第三十八條
    第一項第二款關於沒收之規定，對於供犯罪所用之物係採職權沒收主義，沒收與
    否，裁判上有酌量之自由，非屬於義務沒收（必沒收）之範圍，本件被告甲○○
    固授意被告乙○○在扣案為其所有之二十臺電腦主機內重製東石公司享有著作權
    之虛擬光碟電腦程式著作軟體，並提供扣案之投幣箱二十組、電腦螢幕、鍵盤、
    滑鼠各二十個讓顧客使用該虛擬光碟電腦程式著作軟體，然該電腦主機內除前開
    非法重製之軟體，尚有其他合法之應用軟體，若遽以宣告沒收，勢將被告合法取
    得之軟體一併予以沒收，顯有未洽。而且該非法重製虛擬光碟電腦程式著作軟體
    之行為，若以除去電腦主機內所灌錄之虛擬光碟電腦程式著作軟體或由被告甲○
    ○與著作權人東石公司締約簽訂授權事宜賠償損失，已足保障著作權人東石公司
    之權利，且被告甲○○已事後與東石公司就虛擬光碟電腦程式著作軟體之授權及
    賠償達成和解並由東石公司提出撤銷告訴狀之情，有和解書及刑事撤銷告訴狀各
    一紙在卷可憑，是本件應無沒收扣案之電腦主機二十臺、投幣箱二十組、電腦螢
    幕、鍵盤、滑鼠各二十個之必要，故原審斟酌前開比例原則而未諭知沒收扣案之
    電腦主機二十臺、投幣箱二十組、電腦螢幕、鍵盤、滑鼠各二十個等物，雖未於
    理由內敘明，然此部分並無關於起訴罪名未予判決之事項，非係屬已受請求事項
    未予判決之情形，尚難即認違法及不當。上訴意旨認原判決未諭知將扣案之電腦
    主機二十臺、投幣箱二十組、電腦螢幕、鍵盤、滑鼠各二十個沒收為不當及違法
    ，請求撤銷原判決，不能認為有理由，其上訴應予駁回。
據上論斷，應依刑事訴訟法第四百五十五條之一第三項、第三百六十八條、第三百七
十三條，判決如主文。
本案經檢察官林豐文到庭執行職務。
中      華      民      國      九十一      年    五    月      一      日
                                  臺灣臺東地方法院刑事庭
                                    審判長  法  官  楊力進
                                            法  官  劉柏駿
                                            法  官  范智達
右正本證明與原本無異。
本件不得上訴。
                                            書記官  賴淑芬
中      華      民      國      九十一      年    五    月     三      日
附錄本案論罪科刑法條：
著作權法第八十七條
有下列情形之一者，除本法另有規定外，視為侵害著作權或製版權︰
第五款：明知係侵害電腦程式著作財產權之重製物而仍作為直接營利之使用者。
著作權法第九十三條
有下列情形之一者，處二年以下有期徒刑，得併科新台幣十萬元以下罰金︰
第三款：以第八十七條各款方法之一侵害他人之著作權者。
著作權法第九十四條
以犯第九十一條、第九十二條或第九十三條之罪為常業者，處一年以上七年以下有期
徒刑，得併科新台幣四十五萬元以下罰金。
